【裁判字號】    97,訴,829
【裁判日期】    970516
【裁判案由】    給付報酬費用
【裁判全文】
臺灣臺中地方法院民事判決  97年度訴字第829號
原      告  綸美建設股份有限公司
法定代理人  丙○○
被      告  甲○○
被      告  乙○○
當事人間請求給付報酬事件，本院於97年5月2日言詞辯論終結，
判決如下：
    主    文
原告之訴駁回。
訴訟費用由原告負擔。
    事實及理由
一、原告起訴主張：
  (一)被告甲○○從民國（下同）九十六年七月六日起接受本公司
    的帶客看場地服務到乙○○所有土地坐落臺中縣外埔鄉○○
    段十五地號現場，解釋說明周圍環境及價格情形，土地面積
    共2587.47平方公尺，約782坪，每坪開價新台幣 (下同)壹
    萬參仟伍佰元，帶看期間原告與買賣雙方共報告媒介數十次
    ，甲○○於九十六年七月三十一日有出價壹萬零伍佰元，至
    九十六年八月四日再加價至壹萬零捌佰元。乙○○土地於九
    十六年九月二十七日售予甲○○，最後原告居間介紹買賣成
    立，有帶看客戶資料表，土地謄本可證。買方即甲○○應付
    總價的2%共貳拾壹萬壹仟壹佰肆拾元居間仲介報酬費用予原
    告。不料被告竟藉口拖延不付，經律師代發函催告，請於函
    到三日內清償，被告收到函後亦未否認 (如證一)。
  (二)被告乙○○從九十四年九月三十日起長期委由本公司代售乙
    ○○所有坐落臺中縣外埔鄉○○段十五地號，土地面積共
    2587.47平方公尺，約782坪，每坪開價壹萬參仟伍佰元。期
    間原告與買賣雙方共報告媒介數十次，買主甲○○於九十六
    年七月三十一日有出價壹萬零伍佰元，於九十六年八月四日
    再加價至壹萬零捌佰元，土地於九十六年九月二十七日售予
    甲○○。最後原告居間介紹買賣成立，有帶看客戶資料表，
    土地謄本可證。賣方乙○○應付總價的4%共肆拾貳萬貳仟貳
    佰捌拾元居間仲价報酬費用予債權人，不料竟藉口拖延不付
    ，經律師代發函催告，請於函到三日內清償，被告收到函後
    亦未否認 (如證二)。
  (三)依最高法院判例ll年度上字第1537號「居間人之於報酬，須
    與契約因居間人報告或媒介而成立時，始得許其請求」及85
    年度台上字第1321號判例及72年度台上字第1537號判例，再
    依56年皮台上字第471號判例「依一般買賣土地習慣，介紹
    人得按買賣價額百分之五之標準請求報酬，由買主給付百分
    之三，賣主給付百分之二。本件買責契約既已由居間人介紹
    成立，依法自得請求報酬」。為此爰依民法第565條、566條
    、568條第一項、570條等相關居間報酬請求權之法律規定及
    前述最高法院判例，提起事件訴訟。
  並聲明：求為判決：
  (一)被告甲○○應給付原告211,140元及自97年2月20日起至清償
    日止，按年息5%計算之利息。
  (二)被告乙○○應給付原告422,280元及自97年2月20日起至清償
    日止，按年息5%計算之利息。
  (三)訴訟費用由被告負擔。
二、被告甲○○則辯以：被告並沒有委託原告公司居間買地，亦
    不認識原告公司負責人，是因為原告公司夾報有登一些資料
    ，就打電話給原告公司小姐，小姐就帶伊去看三塊土地，但
    不知地號，也沒給確實資料。當時，並不認識系爭土地賣方
    柯先生，嗣經他人亦介紹三筆土地，系爭土地是當中一塊，
    系爭土地成立買賣關係經別人介紹，不是原告公司介紹的。
    被告只跟原告公司小姐見過一次面，但沒跟她談過價格。被
    告與原告公司並沒契約關係，看過那些土地，並沒告知原告
    義務。因很多人介紹系爭土地，第二次見到原告公司謝小姐
    時，系爭土地之買賣已完成，這是別人介紹的。
  答辯聲明：求為判決：駁回原告之訴。
三、被告乙○○則辯以：原告公司的人有到我家，我有說我的土
    地要賣，只要價格可以就可成交。系爭土地我開價每坪
    12,000元，但他們一直殺價，要每坪11,000元，最後我開價
    賣清，不支付仲介費。她們說的客戶都不是甲○○先生。我
    沒與原告公司簽約，亦沒寫任何書面資料。系爭土地是經由
    送瓦斯的「阿忠」介紹，由盧代書寫買賣契約，辦理過戶手
    續。
  答辯聲明：求為判決：駁回原告之訴。
四、法院判斷之理由：
  (一)原告起訴主張：被告乙○○自94年9月30日起長期委由原告
    公司代售其所有坐落臺中縣外埔鄉○○段15地號，土地面積
    共2587.47平方公尺，約782坪土地，每坪開價13,500元。被
    告甲○○於96年7月6日起接受原告公司帶客看場地服務，到
    乙○○所有上開系爭土地現場，解釋說明周圍環境及價格情
    形，帶看期間原告與買賣雙方共報告媒介數十次。買主甲○
    ○於96年7月31日每坪出價10,500元，於96年8月4日再加價
    至10,800元，乙○○所有系爭土地於96年9月27日售予甲○
    ○。原告居間介紹買賣成立。買方甲○○應給付總價的2%共
    211,140元之居間報酬予原告。賣方乙○○應給付總價4% 共
    422,280元之居間報酬予原告原告。」等語，被告甲○○則
    以：「被告並沒訂約委託原告居間買地，因見原告公司夾報
    資料，打電話給原告公司謝小姐帶去看三筆土地，但不知地
    號，原告亦未給確實資料。被告沒談買價。嗣經他人介紹買
    系爭土地，第二次見到謝小姐時，系爭土地已完成買賣，不
    是原告公司仲介，原告公司請求居間報酬無理由。」等語置
    辯。被告乙○○則以：「被告並沒與原告簽約委託仲介，是
    原告公司小姐找上被告，系爭土地被告開價每坪12,000元，
    但他們一直殺價到每坪11,000元，最後，被告表明賣清，不
    付仲介費。他們提的客戶不是甲○○先生。系爭土地是送瓦
    斯名「阿忠」介紹，由盧代書寫買賣契約，辦理過戶手續。
    系爭土地不是原告介紹，被告亦聲明不付仲介費。」等語置
    辯。
  (二)原告公司謝淑惠到庭供證：「96年7月4日帶甲○○去看三塊
    土地，其中有一筆是乙○○先生土地，看土地時沒給林先生
    土地資料，當時，林先生亦沒表示中意那塊土地。後來，公
    司小姐得知林先生自行找上地主，買賣成交系爭土地。第二
    次到林先生家，他表示系爭土地有別人帶他去看過，但林先
    生沒表示有重複看地情形。」並提出一份經被告甲○○簽名
    之96年7月4日帶看客戶資料表影本為證。是被告甲○○供陳
    原告公司謝小姐只於96年7月4日帶去看過三筆土地，公司沒
    給資料，伊不知系爭土地是其中一筆，伊沒談買價，是後來
    別人亦帶他去看系爭土地之辯詞，堪以採信。至於原告所陳
    原告與被告買賣雙方共報告媒介數十次，買主甲○○於96年
    7月31日每坪出價10,500元，於96年8月4日再加價至10,800
    元等情，經謝淑惠供證，與事實不符。
  (三)按「稱居間者，謂當事人約定，一方為他方報告訂約之機會
    或為訂約之媒介，他方給付報酬之契約。」「居間人，以契
    約因其報告或媒介而成立者為限，得請求報酬。」民法第
    565條、568條第1項分別定有明文。查於普通之銷售委託契
    約中，其委託人於委託期限內，除得委託此一受託人為其銷
    售外，固得自行銷售，亦得同時委託其他人進行銷售，且於
    此一受託人尚未完成其受託之任務，而委託人自行銷售或同
    時委託他人所進行之銷售，已然成交時，此時，委託人固不
    須給付報酬予此一受託人。
  經查，被告乙○○所有坐落臺中縣外埔鄉○○段15地號，面積
  共2587.47平方公尺土地，並未與原告訂立委託銷售契約，原
  告亦供承未訂立專任委託銷售契約，地主乙○○固得自行銷售
  或委託其他人進行銷售。本件除原告公司謝淑惠小姐帶被告甲
  ○○於96年7月4日看過一次系爭土地，當時，並未談及買價外
  ，嗣後長達71日期間，原告公司就系爭土地並未有何斡旋、議
  價之服務，就系爭土地之買賣總價亦無所悉。逕以每坪13,500
  元計算系爭土地總價10,557,000元（13,500元782＝
  10,557,000元），與被告間之實際買價8,580,000元亦有不符
  ，此有不動產買賣契約書可按，是本件系爭土地買賣契約確未
  因原告居間仲介議價而達成買賣雙方意思表示合致，則原告主
  張居間之報酬請求權，於法無據。被告間就系爭土地之買賣，
  係因他人名「阿忠」之介紹而成交，原告並未完成其居間仲介
  任務，其對被告甲○○請求給付居間報酬211,140元及其法定
  利息；對被告乙○○請求給付居間報酬422,280元及其法定利
  息，於法無據，不應准許。
五、據上論結，原告之訴為無理由，依民事訴訟法第78條，判決
    如主文。
中    華    民    國    97    年    5     月    16    日
                  民事第二庭    法  官  周靜秀
正本係照原本作成。
如對本判決上訴，須於判決送達後20日內向本院提出上訴狀。
中    華    民    國    97    年    5     月    19    日
                                書記官


司法院資訊處製作；財團法人民間司法改革基金會備份。
